臺灣桃園地方法院刑事判決
111年度審易字第1661號
公  訴  人  臺灣桃園地方檢察署檢察官 
被      告  謝曜鴻



上列被告因毒品危害防制條例案件，經檢察官提起公訴（111年
度偵字第25172號），本院判決如下：
    主  文
謝曜鴻持有第三級毒品純質淨重五公克以上，處有期徒刑伍月，
如易科罰金以新臺幣壹仟元折算壹日。
扣案如附表二編號⒈、附表二編號⒊所示之物均沒收銷毀之；扣案
如附表二編號⒉、如附表二編號⒋所示之物均沒收。
    事  實
一、謝曜鴻（所涉施用第二級毒品罪嫌，經檢察官另為不起訴處
    分）明知甲基安非他命、甲氧基甲基安非他命，係屬毒品危
    害防制條例第2條第2項第2款所列管之第二級毒品，不得非
    法持有，而硝甲西泮、4-甲基甲基卡西酮、甲基-N,N-二甲
    基卡西酮，係屬毒品危害防制條例第2條第2項第3款所列管
    之第三級毒品，不得非法持有純質淨重5公克以上，竟仍基
    於持有第二級毒品及持有第三級毒品純質淨重5公克以上之
    犯意，於民國110年9月8日凌晨1時許，在桃園市中壢區「凱
    悅KTV」旁之巷子，向真實姓名年籍均不詳之成年男子（下
    稱「不詳男子」），以新臺幣4萬5,000元之代價，購得含有
    如附表二編號⒈「檢出成分」欄所示微量第二級毒品甲基安
    非他命、微量第三級毒品硝甲西泮、4-甲基甲基卡西酮成分
    之白色包裝咖啡包55包（下稱「含第二、三級毒品成分之白
    色咖啡包」，其內所含毒品純度均低於1 ％，無法估算純質
    淨重）、含有如附表二編號⒉「檢出成分」欄所示第三級毒
    品4-甲基甲基卡西酮成分之黑色包裝咖啡包68包（下稱「含
    第三級毒品成分之黑色咖啡包」，其內所含第三級毒品4-甲
    基甲基卡西酮純度3％，驗前純質淨重合計9.99公克）、含有
    如附表二編號⒊「檢出成分」欄所示微量第二級毒品甲氧基
    甲基安非他命、第三級毒品4-甲基甲基卡西酮、微量第三級
    毒品甲基-N,N-二甲基卡西酮成分之花色包裝咖啡包1包（下
    稱「含第二、三級毒品成分之花色咖啡包」，其內所含第三
    級毒品4-甲基甲基卡西酮，純度10％，驗前純質淨重0.12公
    克），且同時獲贈如附表二編號⒋所示含有第三級毒品4-甲
    基甲基卡西酮成分之藥錠1顆（下稱第三級毒品4-甲基甲基
    卡西酮藥錠）後，自該時起即無故持有之。俟於110年9月11
    日凌晨1時45分許，謝曜鴻駕駛車牌號碼000-0000號自用小
    客車，在桃園市○○區○○街00號前，因違規紅線停車，為巡邏
    員警盤檢查獲，並扣得如附表二所示之咖啡包及藥錠等物。
二、案經桃園市政府警察局移送臺灣桃園地方檢察署檢察官偵查
    起訴。
    理  由
壹、程序部分：
一、按「被告以外之人於審判外之言詞或書面陳述，除法律有規
    定者外，不得作為證據」，刑事訴訟法第159條第1項固定有
    明文，然「鑑定之經過及其結果，應命鑑定人以言詞或『書
    面』報告」，同法第206 條第1 項亦規定甚明，是鑑定人以
    書面為鑑定報告提出於法院，依刑事訴訟法第159 條第1項
    立法理由及同法第206條第1項規定，即具有證據能力。又法
    院或檢察官得囑託醫院、學校或其他相當之機關、團體為鑑
    定，或審查他人之鑑定，並準用第203 條至第206 條之1 之
    規定，刑事訴訟法第208條第1項亦定有明文。依此，檢察官
    對於偵查中之案件，認須實施鑑定者，固應就具體個案，選
    任鑑定人或囑託鑑定機關（團體）為之；但對於司法警察機
    關調查中之案件，或有量大或急迫之情形，為因應實務之現
    實需求，如檢察官針對該類案件之性質（例如：查扣之毒品
    必須檢驗其成份、對施用毒品之犯罪嫌疑人必須檢驗其體內
    有無毒品代謝反應、對於查扣之槍砲彈藥必須檢驗有無殺傷
    力、對違反野生動物保育法案件必須鑑定是否屬於保育類動
    物案件等），認為當然有鑑定之必要者，經參看法務部92年
    5 月20日法檢字第092080203 號函送之法務部「因應刑事訴
    訟法修正工作小組」研討之刑事訴訟法修正相關議題第21則
    之共識結論，以及臺灣高等法院於92年8 月1 日舉行之刑事
    訴訟法新制法律問題研討會第三則法律問題研討結果之多數
    說（載於司法院92年8 月印行「刑事訴訟法新制法律問題彙
    編」第15頁至第18頁），基於檢察一體原則，得由該管檢察
    長對於轄區內之案件，以事前概括選任鑑定人或囑託鑑定機
    關（團體）之方式，俾便轄區內之司法警察官、司法警察對
    於調查中之此類案件，得即時送請事前已選任之鑑定人或囑
    託之鑑定機關（團體）實施鑑定，該鑑定人或鑑定機關（團
    體）亦應視同受承辦檢察官所選任或囑託而執行鑑定業務，
    其等出具之書面鑑定報告應屬刑事訴訟法第206 條所定之傳
    聞例外，當具有證據能力（參看法務部92年9 月1 日法檢字
    第0920035083號函）。從而，本件如附表二編號⒈至⒋所示之
    扣案咖啡包共124包、藥錠1顆，經由查獲之桃園市政府警察
    局刑事警察大隊依法務部、轄區檢察長事前概括之選任，而
    分別委由內政部警政署、臺北榮民總醫院鑑定，所出具之鑑
    定書、毒品成分鑑定書，自應認均具有證據能力而得為本件
    之證據。
二、卷內之扣案物品照片及查獲現場照片，係以機械方式所取得
    之影像，且非依憑人之記憶再加以轉述而得，並非供述證據
    ，並無傳聞證據排除法則之適用（最高法院98年度台上字第
    6574號判決意旨參照），該等照片，均有證據能力。
三、本判決以下所引用之非供述證據，均與本件事實具有自然關
    聯性，且核屬書證、物證性質，又查無事證足認有違背法定
    程序或經偽造、變造所取得等證據排除之情事，復經本院依
    刑事訴訟法第164條、第165條踐行物證、書證之調查程序，
    況檢察官、被告謝曜鴻對此部分之證據能力亦均不爭執，是
    堪認均具有證據能力。　　
貳、實體部分：
一、訊據被告謝曜鴻就前揭犯罪事實分別於警詢、檢察官訊問、
    本院準備程序及審理時均坦承不諱，復有桃園市政府警察局
    保安警察大隊搜索、扣押筆錄暨扣押物品目錄表及收據、桃
    園市政府警察局尿液暨毒品檢體真實姓名與編號對照表、扣
    案物品及查獲現場照片、桃園市政府警察局保安警察大隊查
    獲施用（持有）毒品案件經過情形紀錄表、如附表二「鑑驗
    報告」欄所示之鑑定書、毒品成分鑑定書等在卷可稽，另有
    如附表二編號⒈所示「含第二、三級毒品成分之白色咖啡包
    」55包、附表二編號⒉「含第三級毒品成分之黑色咖啡包」6
    8包、附表二編號⒊「含第二、三級毒品成分之花色咖啡包」
    1包、如附表二編號⒋所示之第三級毒品4-甲基甲基卡西酮藥
    錠1顆等扣案可資佐證，足認被告前揭自白核與事實相符。
    綜上，本案事證明確，被告上揭犯行洵堪認定，應予依法論
    科。
二、論罪科刑：
　㈠按毒品危害防制條例第2 條第2 項既依毒品之成癮性、濫用
    性及對社會之危害性將之分為四級，則不同品項之同級毒品
    ，其對法益危害性仍屬相同，是在判斷所持有毒品之數量是
    否已達該條例第11條第3 至6 項所定之一定數量時，應將同
    級毒品合併計算，不因其分屬不同品項而分開計算。經查：
　⒈查被告持有如附表二編號⒈所示「含第二、三級毒品成分之白
    色咖啡包」55包、附表二編號⒊所示「含第二、三級毒品成
    分之花色咖啡包」1包，經送驗結果，其內所含第二級毒品
    甲基安非他命、第二級毒品甲氧基甲基安非他命之純度均未
    達1％，故均無法估算純質淨重，有附表二編號⒈、⒊「鑑驗報
    告」欄所示之鑑定書在卷可考，是依罪疑唯輕原則，自無從
    認定被告所持有之「含第二、三級毒品成分之白色咖啡包」
    55包、「含第二、三級毒品成分之花色咖啡包」1包合計之
    第二級毒品純質淨重達20公克以上，是以就被告持有之上開
    毒品咖啡包，無從論定被告該當毒品危害防制條例第11條第
    4項之持有第二級毒品純質淨重20公克以上之構成要件，僅
    該當毒品危害防制條例第11條第2項之持有第二級毒品之構
    成要件。
　⒉至被告持有如附表二編號⒈「含第二、三級毒品成分之白色咖
    啡包」55包、如附表二編號⒋所示第三級毒品4-甲基甲基卡
    西酮藥錠1顆，其內所含之第三級毒品硝甲西泮、第三級毒
    品4-甲基甲基卡西酮成分，或因數量過少、或因純度未達1％
    ，而無法估算純質淨重，然附表二編號⒉「含第三級毒品成
    分之黑色咖啡包」68包、附表二編號⒊「含第二、三級毒品
    成分之花色咖啡包」1包，經送驗結果含有第三級毒品4-甲
    基甲基卡西酮成分驗前純質淨重合計達10.11公克（附表二
    編號⒉為9.99公克+附表二編號⒊為0.12公克＝10.11公克），
    有附表二編號⒈至⒊「鑑驗報告」欄所示之鑑定書在卷可考，
    依前開說明，被告同時向「不詳男子」購買取得而持有附表
    二編號⒈「含第二、三級毒品成分之白色咖啡包」55包、附
    表二編號⒉所示「含第三級毒品成分之黑色咖啡包」68包、
    附表二編號⒊「含第二、三級毒品成分之花色咖啡包」1包及
    附表二編號⒋所示第三級毒品4-甲基甲基卡西酮藥錠1顆，依
    前開說明將同級毒品數量合併計算後，可認被告所持有之第
    三級毒品之數量已達純質淨重5公克以上，自該當毒品危害
    防制條例第11條第5項之持有第三級毒品純純質淨重5公克以
    上之構成要件。
　⒊至被告持有之附表二編號⒈「含第二、三級毒品成分之白色咖
    啡包」55包、附表二編號⒌含有第四級毒品2-胺基-5-硝基二
    苯酮成分之橘色藥錠1顆（下稱第四級毒品2-胺基-5-硝基二
    苯酮成分之藥錠），經送驗結果，其內所含第四級毒品硝西
    泮、第四級毒品2-胺基-5-硝基二苯酮成分，或因數量過少
    、或因純度未達1％，而無法估純質淨重，有附表二編號⒈、⒌
    「鑑驗報告」欄所示之鑑定書、毒品成分鑑定書等在卷可考
    ，是依罪疑唯輕原則，自無從認定被告所持有之「含第二、
    三級毒品成分之白色咖啡包」55包、第四級毒品2-胺基-5-
    硝基二苯酮藥錠1顆，合計之第四級毒品達純質淨重5公克以
    上，自不構成犯罪。
　㈡核被告所為，係犯毒品危害防制條例第11條第2項之持有第二
    級毒品罪、同條第5項之持有第三級毒品純質淨重5 公克以
    上之罪。
　㈢被告同時購得附表二編號⒈「含第二、三級毒品成分之白色咖
    啡包」55包、附表二編號⒉「含第三級毒品成分之黑色咖啡
    包」68包、附表二編號⒊「含第二、三級毒品成分之花色咖
    啡包」1包、附表二編號⒋第三級毒品4-甲基甲基卡西酮藥錠
    ，係以一行為同時持有第二級毒品、第三級毒品純質淨重5
    公克以上，為想像競合犯，應從一重依毒品危害防制條例第
    11條第5項之持有第三級毒品純質淨重5公克以上罪處斷。
　㈣爰審酌被告明知上開所購入之物品為毒品，極易成癮且戕害
    自己及他人身心健康甚鉅，竟仍購入而持有，衡以被告持有
    本件毒品之種類及數量等一切情狀，量處如主文所示之刑，
    並諭知易科罰金之折算標準。
三、沒收：
　㈠扣案之附表二編號⒈「含第二、三級毒品成分之白色咖啡包」
    55包、附表二編號⒊「含第二、三級毒品成分之花色咖啡包
    」1包，經送驗結果，確分別檢出第二級毒品甲基安非他命
    、第二級毒品甲氧基甲基安非他命成分，此有附表二編號⒈
    、⒊「鑑驗報告」欄所示之鑑定書在卷可考，業如前述。又
    該上開第二級毒品，均係被告本次同時購得後持有，而為警
    查獲之毒品，業經被告於警詢中供陳明確（見110年度毒偵
    字第7256號卷【下稱稱偵7256卷】第12-13頁），不問屬於
    被告與否，均應依毒品危害防制條例第18條第1項前段規定
    宣告沒收銷燬，又因以現今所採行之鑑驗方式，上開咖啡包
    粉末中所混雜之第三級毒品硝甲西泮、4-甲基甲基卡西酮、
    甲基-N,N-二甲基卡西酮、第四級毒品硝西泮（耐妥眠）成
    分，及包裝袋無法與第二級毒品甲基安非他命、第二級毒品
    甲氧基甲基安非他命完全析離，應概認屬第二級毒品之部分
    ，一併予以沒收銷燬。至採樣化驗部分，既已驗畢用罄而滅
    失，自無庸再予宣告沒收銷燬。
　㈡另按4-甲基甲基卡西酮為第三級毒品，非屬毒品危害防制條
    第18條第1項前段規定應沒收銷燬之查獲第一、二級毒品，
    而同條項中段所定查獲之第三、四級毒品沒入銷燬之規定，
    乃屬行政罰之性質，僅能由查獲機關以行政處分之「沒入銷
    燬」程序處理，而非由法院諭知「沒收銷燬」。行為人持有
    純質淨重5 公克以上第三級毒品之行為，既已構成刑事犯罪
    ，該第三級毒品即屬不受法律保護之違禁物，應依刑法沒收
    違禁物之規定，宣告沒收。查被告持有如附表二編號⒉「含
    第三級毒品成分之黑色咖啡包」68包、附表二編號⒋所示第
    三級毒品4-甲基甲基卡西酮藥錠1顆，所含之第三級毒品數
    量合計已逾純質淨重5公克，業如前述，其所為係毒品危害
    防制條例第11條第5 項所明文規定處罰之犯罪行為，故而上
    開「含第三級毒品成分之黑色咖啡包」68包、第三級毒品4-
    甲基甲基卡西酮藥錠1顆，均屬被告持有之違禁物，揆諸前
    開說明，不問屬於被告與否，均應依刑法第38條第1項之規
    定宣告沒收，又因以現今所採行之鑑驗方式，包裝袋仍會殘
    留微量毒品而無法將之完全析離，應概認屬毒品之部分，一
    併予以沒收。至採樣化驗部分，既已驗畢用罄而滅失，自無
    庸再予宣告沒收，附此敘明。
　㈢再按沒收雖新修正為獨立法律效果（刑法第五章之一「沒收
    」之立法理由二參照），但沒收物仍應與被告之不法行為或
    犯罪認定有所關聯；否則於同一訴訟主體之程序中，將被告
    所持有未構成刑事不法行為之違禁物、或根本無關犯罪之違
    禁物均併予沒收者，將使沒收產生規範目的以外無限增益之
    效果，且可得預見將因之有遲滯刑事訴訟程序之虞，造成人
    民訴訟權利相當之干預效果，被告相關獨立爭執（民事、行
    政）訴訟之權限亦可能因此無所依循（參見臺灣高等法院10
    8年度上訴字第321 號判決意旨參照）。準此，案內扣押之
    贓證物品，倘與判決所認定之犯罪無關，即不能於犯罪諭知
    時併予宣告沒收。又按持有第四級毒品純質淨重5公克以上
    者，處1年以下有期徒刑，得併科新臺幣10萬元以下罰金，
    毒品危害防制條例第11條第6項定有明文。是以持有第四級
    毒品純質淨重未逾5公克者，依前開法律規定，無從以刑事
    罪責論處之。經查被告為警查獲時同時扣得附表二編號5所
    示之橘色藥錠1顆，經送驗結果確檢出第四級毒品2-胺基-5-
    硝基二苯酮成分，有附表二編號5 「鑑驗報告」欄所示之毒
    品成分鑑定書在卷可稽，自屬刑法第38條第1項之違禁物，
    惟上開藥錠及附表二編號⒈「含第二、三級毒品成分之白色
    咖啡包」內所含第四級毒品硝西泮成分，純質淨重合計未逾
    5公克，是被告持有第四級毒品之行為，未構成刑事不法，
    揆諸前開說明，附表二編號5所示之橘色藥錠1顆自不得宣告
    沒收，至附表二編號⒈「含第二、三級毒品成分之白色咖啡
    包」55包內之第四級毒品」55包因與第二級毒品甲基安非他
    命無法析離，依前所述一併沒收銷燬，併此敘明。
四、據上論斷，應依刑事訴訟法第273條之1第1項、第299條第1
    項前段，毒品危害防制條例第11條第2項、第5項、第18條第
    1項前段，刑法第11條前段、第55條、第41條第1項前段、第
    38條第1項，判決如主文。
本案由檢察官高健祐提起公訴，經檢察官張建偉到庭執行職務。
中　　華　　民　　國　　111 　年　　12　　月　　6 　　日
                  刑事審查庭  法  官  曾雨明
以上正本證明與原本無異。
如不服本判決應於收受判決後20日內向本院提出上訴書狀，並應
敘述具體理由。其未敘述上訴理由者，應於上訴期間屆滿後20日
內向本院補提理由書（均須按他造當事人之人數附繕本）「切勿
逕送上級法院」。
                              書記官  沈詩婷
中　　華　　民　　國　　111 　年　　12　　月　　7 　　日
附錄本案論罪科刑法條： 
毒品危害防制條例第11條
持有第一級毒品者，處3年以下有期徒刑、拘役或新臺幣30萬元
以下罰金。
持有第二級毒品者，處2年以下有期徒刑、拘役或新臺幣20萬元
以下罰金。
持有第一級毒品純質淨重十公克以上者，處1年以上7年以下有期
徒刑，得併科新臺幣1百萬元以下罰金。
持有第二級毒品純質淨重二十公克以上者，處6月以上5年以下有
期徒刑，得併科新臺幣70萬元以下罰金。
持有第三級毒品純質淨重五公克以上者，處2年以下有期徒刑，
得併科新臺幣20萬元以下罰金。
持有第四級毒品純質淨重五公克以上者，處1年以下有期徒刑，
得併科新臺幣10萬元以下罰金。
持有專供製造或施用第一級、第二級毒品之器具者，處1年以下
有期徒刑、拘役或新臺幣10萬元以下罰金。

附表一
編號 名     稱 英 文 學 名 性             質  1. 甲基安非他命 Methamphetamine 毒品危害防制條例第2條第2項第2款所列管之第二級毒品。  ⒉ 甲氧基甲基安非他命 Methoxy methamphetamine、MMA 毒品危害防制條例第2條第2項第2款所列管之第二級毒品。  ⒊ 硝甲西泮(又稱硝甲氮平） Nimetazepam 毒品危害防制條例第2條第2項第3款所列管之第三級毒品。  ⒋ 4-甲基甲基卡西酮 4-methylmethcathinone、Mephedrone、4-MMC 毒品危害防制條例第2條第2項第2款所列管之第三級毒品  ⒌. 甲基-N,N-二甲基卡西酮 Methy1-N,N-Dimethylcathinone 毒品危害防制條例第2條第2項第3款所列管之第三級毒品。  ⒍ 硝西泮(又稱耐妥眠） Nitrazepam 毒品危害防制條例第2條第2項第4款所列管之第四級毒品。  ⒎ 2-胺基-5-硝基二苯酮 2-Amino-5-nitrobenzophenone 毒品危害防制條例第2條第2項第4款所列管之第四級毒品。  

附表二
編號 物  品  名  稱 數      量 檢出成分及用途 鑑  驗  報  告 ⒈  黃色粉末（白色包裝【海賊王樣式】之毒品咖啡包） 伍拾伍包（驗前淨重合計貳佰貳拾點伍伍公克，驗餘淨重合計貳佰貳拾點零柒公克）。 檢出微量第二級毒品甲基安非他命、微量第三級毒品硝甲西泮（硝甲氮平）、4-甲基甲基卡西酮、微量第四級毒品硝西泮（耐妥眠）成分，被告持有為警查獲之毒品。 內政部警政署刑事警察局110年10月27日刑鑑字第1108002553號鑑定書（第三級毒品驗前純質淨重合計拾點壹壹公克）。  ⒉ 橘色粉末（黑色包裝【老佛爺樣式】之毒品咖啡包，老佛爺樣式） 陸拾捌包（驗前淨重合計參佰參拾參點貳伍公克，其中第三級毒品4-甲基甲基卡西酮成分純度3％，驗前純質淨重合計玖點玖玖公克，驗餘淨重參佰參拾貳點捌捌公克）。 檢出第三級毒品4-甲基甲基卡西酮成分，被告持有為警查獲之毒品。  ⒊ 淡黃色粉末（花色包裝【抖音樣式】之毒品咖啡包） 壹包（驗前淨重壹點貳公克，第三級毒品4-甲基甲基卡西酮純度10％，驗前純質淨重零點壹貳公克，驗餘淨重零點捌玖公克） 檢出微量第二級毒品甲氧基甲基安非他命成分、第三級毒品4-甲基甲基卡西酮、微量第三級毒品甲基-N,N-二甲基卡西酮成分。  ⒋ 勞力士標誌圖案藍色不完整錠劑 壹顆（驗前淨重零點肆零參柒公克，因檢驗用盡） 檢出第三級毒品4-甲基甲基卡西酮成分，被告持有為警查獲之毒品。  臺北榮民總醫院110年10月19日北榮毒鑑字第C0000000號毒品成分鑑定書。 ⒌ 橘色不完整錠劑 壹顆（驗前淨重零點壹捌肆捌公克，因檢驗用盡）。 檢出第四級毒品2-胺基-5-硝基二苯酮成分，被告持有為警查獲之毒品。